【裁判字號】    90,上訴,738
【裁判日期】    900129
【裁判案由】    違反著作權法
【裁判全文】
臺灣高等法院刑事判決                              九十年度上訴字第七三八號
    上  訴  人
    即  被  告  乙○○
右上訴人因違反著作權法案件，不服臺灣板橋地方法院八十九年度訴字第二二三四號
，中中華民國九十年一月二十九日第一審判決（起訴案號：臺灣板橋地方法院檢察署
八十九年度偵字第一八四五八號、第一九一四四號；併辦案號八十九年度偵字第二一
四三九號），提起上訴，本院判決如左：
    主  文
原判決撤銷。
乙○○共同以明知為侵害著作權之物意圖營利而交付之方法侵害他人著作權為常業，
處有期徒刑壹年肆月。
扣案收錄有「This is」、「Wake up」等詞曲演唱之盜版雷射唱片肆張、「看人生」
、「不通天光」等詞曲演唱之盜版雷射唱片參張、「眼前人」詞曲演唱之盜版雷射唱
片參拾伍張、「至理名言」詞曲演唱之盜版雷射唱片拾張、「真情人」詞曲演唱之盜
版雷射唱片玖張、「曬太陽」詞曲演唱之盜版雷射唱片拾伍張、「Beautiful  day」
詞曲演唱之盜版雷射唱片肆張、「以聲作責」詞曲演唱之盜版雷射唱片柒張、「衝、
衝、衝」詞曲演唱之盜版雷射唱片貳拾伍張、「替身」詞曲演唱之盜版雷射唱片拾伍
張、「我不夠愛你」詞曲演唱之盜版雷射唱片肆拾陸張、「愛缺」詞曲演唱之盜版雷
射唱片參拾壹張及「出賣」詞曲演唱之盜版雷射唱片參拾貳張，以及新臺幣壹仟捌佰
元，均沒收。
    事  實
一、乙○○因無業，亟需賺取生活之資，竟與綽號「阿三」（真實姓名不詳）之年約
    四十歲成年男子，基於以販售廉價盜版音樂雷射唱片營利而恃以為業之犯意聯絡
    ，明知「阿三」所提供盜版雷射唱片內所收錄「林曉培、This is Shino」輯內
    之「This is」、「Wake up」等詞曲、「阿吉仔、再現奇蹟」台語專輯內「看人
    生」、「不通天光」等詞曲、「辛曉琪、談情看愛」輯內之「眼前人」詞曲、「
    鄭秀文、去愛吧」輯內之「至理名言」詞曲、「李玟、真情人」輯內之「真情人
    」詞曲、「康淨淳、曬太陽」輯內之「曬太陽」詞曲、「Ｕ２合唱團、無法遺忘
    」輯內之「Beautiful day」詞曲、「濱崎步、以聲作責」輯內之「以聲作責」
    詞曲、「伍佰、順流逆流」輯內之「衝、衝、衝」詞曲、「周蕙精選」輯內之「
    替身」詞曲、「劉德華、男人的愛」輯內之「我不夠愛你」詞曲、「陶晶瑩、愛
    缺」輯內之「愛缺」詞曲、「那英、心酸的浪漫」輯內之「出賣」詞曲、「八大
    實力派唱將２」輯內之「愛缺」詞曲及上開詞曲之演唱錄音，分別係友善的狗股
    份有限公司（下簡稱友善的狗公司）、福將唱片有限公司（下簡稱福將公司）、
    滾石國際音樂股份有限公司（下簡稱滾石公司）、華納國際音樂股份有限公司（
    下簡稱華納公司）、新力哥倫比亞音樂股份有公司（下簡稱新力公司）、上華國
    際企業股份有限公司（下簡稱上華公司）、環球國際唱片股份有限公司（下簡稱
    環球公司）、艾迴股份有限公司（下簡稱艾迴公司）、魔岩唱片股份有限公司（
    簡稱魔岩公司）、福茂唱片音樂股份有限公司（下簡稱福茂公司）、博德曼股份
    有限公司（下簡稱博德曼公司）、豐華唱片股份有限公司（下簡稱豐華公司）、
    科藝百代股份有限公司（下簡稱科藝百代公司）等享有著作財產權之音樂著作，
    竟仍以每售出一張不詳人擅自重製、侵害著作權之盜版雷射唱片，可從中獲取酬
    勞新臺幣（下同）十元之代價受僱於「阿三」，自民國八十九年九月二十七日下
    午六起至當日晚間十時三十分許止，由乙○○赴臺北縣三重市重新橋下之夜市，
    設攤陳列部分盜版雷射唱片，以每張盜版雷射唱片一百元之價格（成本四十元）
    出售交付予選購之不特定顧客而營利，旋於當日晚間十時三十分許，當場為警查
    獲，並扣得「阿三」所有收錄有「This is」、「Wake up」詞曲演唱之盜版雷射
    唱片四張；乙○○為維生計，猶承同一犯意之聯絡，以日薪一千元代價受僱於「
    阿三」，自八十九年十月五日起至同年月七日止，在臺北縣三重市○○○路七十
    三號前擺攤陳列部分盜版雷射唱片，以同一方法營利，嗣於八十九年十月七日晚
    間九時四十五分許，在臺北縣三重市○○○路七十三號前為警查獲，且扣得「阿
    三」所有收錄有「看人生」、「不通天光」詞曲演唱之盜版雷射唱片三張；乙○
    ○為維持生活，復承同一常業之犯意，自「阿三」處以每片盜版雷射唱片四十元
    買斷之方式買入盜版雷射唱片，又自八十九年十一月十日起至同年月十三日止，
    獨自在臺北縣三重市○○○路六十七號前擺攤陳列，以每張盜版雷射唱片售一百
    元，買五張送一張之營利交付方式供不特定顧客選購，迨至八十九年十一月十三
    日晚間十時許，為警當場查獲，並扣得乙○○所有收錄有「眼前人」詞曲演唱之
    盜版雷射唱片三十五張、「至理名言」詞曲演唱之盜版雷射唱片十張、「真情人
    」詞曲演唱之盜版雷射唱片九張、「曬太陽」詞曲演唱之盜版雷射唱片十五張、
    「Beautiful day」詞曲演唱之盜版雷射唱片四張、「以聲作責」詞曲演唱之盜
    版雷射唱片七張、「衝、衝、衝」詞曲演唱之盜版雷射唱片二十五張、「替身」
    詞曲演唱之盜版雷射唱片十五張、「我不夠愛你」詞曲演唱之盜版雷射唱片四十
    六張、「愛缺」詞曲演唱之盜版雷射唱片三十一張（含陶晶瑩愛缺等輯之八張與
    八大實力派唱將２等輯之二十三張）及「出賣」詞曲演唱之盜版雷射唱片三十二
    張，以及乙○○出售交付盜版雷射唱片後所取得對價一千八百元。
二、案經友善的狗公司訴由臺北市政府警察局大同分局移送及福將公司訴由臺北縣警
    察局三重分局報請臺灣板橋地方法院檢察署檢察官偵查起訴，及滾石公司、華納
    公司、新力公司、上華公司、環球公司、艾迴公司、魔岩公司、福茂公司、博德
    曼公司、豐華公司、科藝百代公司訴由臺北市政府警察局移送臺灣板橋地方法院
    檢察署檢察官函請本院併案審理。
    理  由
一、訊據被告坦承於右揭時地多次販賣盜版雷射唱片被查獲之事實，惟辯稱係在被警
    查獲之後始知係盜版雷射唱片云云。惟查右揭事實，業據被告乙○○於警訊、偵
    查及原審審理中均坦承不諱，經核與告訴代理人吳志偉、宋善成、楊金生及甲○
    ○等指訴情節相符，並有前開盜版雷射唱片及販售所得金錢等扣案及前開詞曲等
    音樂著作之權利證明資料等存卷可資佐證，又刑法所規定之常業犯，係指行為人
    基於反覆實施犯罪獲取持續一段期間內經常性生活費用之意圖，而著手於犯罪之
    實施者而言。又只須有賴某種犯罪為業之意思，而有事實之表現為已足，不以藉
    該犯罪為唯一生存之必要，縱令尚有其他職業，亦無礙成立常業罪（最高法院八
    十八年度台上字三二三號判決參照）。本件被告既供明：「我知道我賣的是盜
    版ＣＤ，但是因為當時我沒有工作，需要錢，所以才賣這些ＣＤ，我是從八十九
    年九月二十七日起在三重重新橋下夜市擺攤，擺了一天就被抓了，是從下午六時
    許開始擺，當晚十點半就被查到，我為了生計從十月五日又開始到三重市○○○
    路七十三號前擺攤賣盜版ＣＤ，賣到七日又被查到我為了維生，又要支付龐大的
    賠償費用，又從十一月十日起，在中央北路六十七號前賣盜版ＣＤ」（原審九十
    年一月十五日審判筆錄），參以其三度擺攤陳列販賣盜版雷射唱片遭查獲之客觀
    事實，其確有以販賣盜版雷射唱片營利為常業之犯意及行為，亦毋庸疑，則被告
    於原審審理時所辯其並非常業犯等語，自無足採。又查被告於八十九年十月七日
    晚間九時四十五分許，在臺北縣三重市○○○路七十三號前第一次為警查獲後，
    即應已知悉「阿三」所交其販賣之盜版雷射唱片係盜版品，其於事後又多次自同
    一人「阿三」處取貨販賣，豈有不知係盜版雷射唱片之理？是其於本院審理時所
    辯稱係被警查獲之後始知係盜版雷射唱片云云，顯係畏罪卸責之詞，難以採信，
    又查關於被告自「阿三」處以每片盜版雷射唱片四十元買斷之方式買入盜版雷射
    唱片，又自八十九年十一月十日起至同年月十三日止，獨自在臺北縣三重市○○
    ○路六十七號前擺攤陳列，以每張盜版雷射唱片售一百元，買五張送一張之營利
    交付方式供不特定顧客選購部分，業據被告於警訊時即自承：「是向『阿三』的
    男子購買，每片四十元，每片盜版雷射唱片賣一百元，買五片送一片」等語（台
    灣板橋地方法院檢察署八十九年度偵字第二一四三九號偵查卷第六頁）。於偵查
    時亦供稱一片買四十元，賣一百元等語（同上偵查卷第二十二頁）。足見被告該
    次販賣行為係以買斷方式再獨自販賣圖利，此與之前其係受僱於「阿三」販賣從
    中獲得酬勞，而與「阿三」具有犯意之聯絡有別。綜上所述，本件事證明確，被
    告犯行堪予認定。
二、核被告乙○○所為，係犯著作權法第九十四條之以同法第八十七條第二款明知為
    侵害著作權之物意圖營利而交付之方法侵害他人著作權為常業罪；其基於營利之
    意圖陳列盜版雷射唱片後進而交付，其低度之陳列之行為，應為高度之交付行為
    所吸收，不另論罪。關於八十九年九月二十七日晚上之犯行及自八十九年十月五
    日起至同年月七日晚上止之犯行部分，被告與綽號「阿三」之成年男子間有犯意
    聯絡，及行為之分擔，皆為共同正犯。公訴人於起訴書僅記載被告自八十九年九
    月二十七日起至同年十月七日止間之犯行，就其自八十九年十一月十日起至同年
    月十三日止間之犯行，未據起訴，因該部分與起訴部分，乙○○均係基於同一常
    業犯意而為，在罪數論上係總合犯即集合犯之一種，雖有反覆實施數犯行之外觀
    ，仍僅構成一罪，自應認未據起訴部分犯行為起訴效力所及，本院自得併予審究
    ，附此敘明。
三、原審認被告罪證明確，援引著作權法第九十四條、刑法第十一條前段、第二十八
    條、第三十八條第一項第二款、第三款之規定，予以論罪科刑，固非無見，然查
    被告自「阿三」處以每片四十元買斷之方式買入盜版雷射唱片，又自八十九年十
    一月十日起至同年月十三日止，在臺北縣三重市○○○路六十七號前擺攤陳列，
    以每張盜版雷射唱片售一百元，買五張送一張之營利交付方式供不特定顧客選購
    部分，被告係向「阿三」以買斷方式再獨自出售，此部分「阿三」既係賣貨給被
    告，在被告賣貨時，「阿三」既未參與，自難認被告與「阿三」之間有何犯意之
    聯絡。原判決認此部分被告與「阿三」有犯意之聯絡，為共同正犯，容有未洽。
    本件被告上訴意旨指稱原審量刑太重以及辯稱在被查獲之後始知係盜版雷射唱片
    云云，其上訴雖無理由，然查原判決既有可議之處，自屬無可維持，應由本院將
    原判決撤銷改判。爰審酌著作權應予保障，不得加以侵害之觀念，早經社會各界
    及政府透過各類教育及媒體宣導多年，被告年富力強，非不可從事正當職業，以
    獲取生活之資，竟為圖己利，竟以販售廉價盜版雷射唱片為業，嚴重侵害著作財
    產權人之權益，亦戕害文化藝術創作之生機，已有可訾，而其於首度為警查獲後
    ，不知戢止，猶屢屢擺攤販售盜版雷射唱片，復見其法紀觀念淡薄，心存僥倖，
    殊無可取，應予非難，兼衡其犯罪手段、所生之實害及犯後供認不諱，態度尚稱
    良好等一切情狀，量處有期徒刑一年四月。就扣案收錄有「This is」、「Wake
    up」等詞曲演唱之盜版雷射唱片四張、「看人生」、「不通天光」詞曲演唱之盜
    版雷射唱片三張、「眼前人」詞曲演唱之盜版雷射唱片三十五張、「至理名言」
    詞曲演唱之盜版雷射唱片十張、「真情人」詞曲演唱之盜版雷射唱片九張、「曬
    太陽」詞曲演唱之盜版雷射唱片十五張、「Beautiful day」詞曲演唱之盜版雷
    射唱片四張、「以聲作責」詞曲演唱之盜版雷射唱片七張、「衝、衝、衝」詞曲
    演唱之盜版雷射唱片二十五張、「替身」詞曲演唱之盜版雷射唱片十五張、「我
    不夠愛你」詞曲演唱之盜版雷射唱片四十六張、「愛缺」詞曲演唱之盜版雷射唱
    片三十一張及「出賣」詞曲演唱之盜版雷射唱片三十二張，為被告或其共同正犯
    「阿三」所有，且供本件常業犯罪所用之物，一千八百元，為被告乙○○販賣盜
    版雷射唱片之所得，已據被告供明，應分依刑法第三十八條第一項第二款、第三
    款規定，併予宣告沒收。
據上論斷，應依刑事訴訟法第三百六十九條第一項前段、第三百六十四條、第二百九
十九條第一項前段，著作權法第九十四條、刑法第十一條前段、第二十八條、第三十
八條第一項第二款、第三款，判決如主文。
本案經檢察官吳慎志到庭執行職務。
中    華    民    國     九十     年       三       月      二十九      日
                          臺灣高等法院刑事第十七庭
                              審判長法  官  陳  正  雄
                                    法  官  雷  雯  華
                                    法  官  許  錦  印
右正本證明與原本無異。
如不服本判決應於收受送達後十日內向本院提出上訴書狀，其未敘述上訴之理由者並
得於提起上訴後十日內向本院補提理由書（均須按他造當事人之人數附繕本）。
                                    書記官  黃  德  煌
中    華    民    國     九十     年       三       月       三十       日
附錄本判決論罪科刑法條全文：
以犯第九十一條、第九十二條或第九十三條之罪為常業者，處一年以上七年以下有期
徒刑，得併科新台幣四十五萬元以下罰金。


司法院資訊處製作；財團法人民間司法改革基金會備份。
